【裁判字號】    98,台上,2315
【裁判日期】    980430
【裁判案由】    違反毒品危害防制條例
【裁判全文】
最高法院刑事判決            九十八年度台上字第二三一五號
上  訴  人  乙○○
選任辯護人  林慶雲律師
            董明正律師
            陳裕文律師
上  訴  人  甲○○
上列上訴人等因違反毒品危害防制條例案件，不服台灣高等法院
高雄分院中華民國九十五年九月二十日第二審判決（九十五年度
上訴字第七七０號，起訴案號：台灣高雄地方法院檢察署九十四
年度偵字第九一六三、九一六四號），提起上訴，本院判決如下
：
    主  文
原判決撤銷，發回台灣高等法院高雄分院。
    理  由
本件原判決維持第一審分別論處上訴人甲○○、乙○○共同運輸
第三級毒品各罪刑之判決，駁回上訴人等在第二審之上訴。固非
無見。惟查：(一)被告以外之人於審判外之言詞或書面陳述，除法
律有規定者外，不得作為證據。刑事訴訟法第一百五十九條第一
項定有明文。同法第一百五十九條之五第一項規定「被告以外之
人於審判外之陳述，雖不符前四條（指第一百五十九條之一至第
一百五十九條之四）之規定，而經當事人於審判程序同意作為證
據，法院審酌該言詞陳述或書面陳述作成時之情況，認為適當者
，亦得為證據。」同法條第二項規定「當事人、代理人或辯護人
於法院調查證據時，知有第一百五十九條第一項不得為證據之情
形，而未於言詞辯論終結前聲明異議者，視為有前項之同意。」
明訂以「當事人於審判程序同意」或「未於言詞辯論終結前聲明
異議」，為被告以外之人在審判外之陳述得為證據之要件之一。
原判決採納甲○○在法務部調查局高雄市調查處（下稱高雄市調
查處）詢問時之陳述，資以認定上訴人乙○○有與甲○○共同運
輸第三級毒品Ｋ他命之犯行（理由貳、二(一)(二)），雖於理由內說
明上訴人乙○○及其在原審之辯護人，對於第一審引用之各項證
據，明示有證據能力，且於原審言詞辯論終結前，均未聲明異議
云云（理由壹、二）。然稽之卷內資料，乙○○及其原審之辯護
人陳裕文律師，於原審準備期日均以言詞否認甲○○在高雄市調
查處之調查筆錄有證據能力，辯護人並具狀爭執該筆錄之證據能
力（原審卷第三十五、三十九頁）。原審勘驗甲○○上揭調查筆
錄錄音帶結果，呈現錄音內容與上揭筆錄之記載，僅得分辨部分
錄音內容（原審卷第五十一頁）。乙○○與其原審之辯護人，僅
係對該得辨識內容之勘驗結果，表示同意有證據能力（原審卷第
五十四頁）。原判決未審究上情，逕謂乙○○及其原審之辯護人
對甲○○上揭調查筆錄同意為證據或未聲明異議，認甲○○在高
雄市調查處之詢問筆錄有證據能力，自有適用證據法則不當與理
由不備之違誤。(二)審理事實之法院，對於案內一切證據，除認為
不必要者外，均應詳為調查，然後基於調查所得之心證，以為判
斷事實之基礎，如有應行調查之證據未經依法調查，或證據雖已
調查而其內容尚未明瞭者，遽行判決，即有應於審判期日調查之
證據而未予調查之違法。原判決事實欄記載民國九十三年十二月
二十九日，甲○○與乙○○一同前往大陸地區與陳玉坤會面，甲
○○、黃增明知Ｋ他命業經公告列為第三級毒品，仍共同基於運
輸第三級毒品Ｋ他命之犯意聯絡，允諾載運毒品。嗣於九十四年
四月七日，上訴人等共赴菲律賓，與陳玉坤商討運輸Ｋ他命之事
宜，約定由上訴人等在台灣等候陳玉坤之通知載運Ｋ他命，事成
後，甲○○可獲新台幣（下同）二十萬元之報酬，其中五萬元分
紅予乙○○，陳玉坤並於九十四年四月二十二日上午六時二十八
分許，自菲律賓以門號000000000000000號行動
電話撥打至甲○○所有門號0000000000號行動電話，
要求甲○○前往高雄縣鳳山火車站（下稱鳳山火車站）前，同日
下午一時許，甲○○、乙○○依指示前往，在距離鳳山火車站車
程約五分鐘之處所，由不詳姓名男子交付Ｋ他命二箱（十八袋）
，旋由乙○○駕駛車輛附載甲○○運輸Ｋ他命前往屏東火車站，
嗣於同日下午二時二十分許，在高雄縣大寮鄉○○路二五七號路
口，為高雄市調查處人員查獲等情。似認定甲○○、乙○○於九
十三年十二月二十九日，與陳玉坤於大陸地區先有共同運輸第三
級毒品之犯意聯絡，繼在菲律賓與陳玉坤議定運輸第三級毒品報
酬二十萬元，乙○○可分得五萬元之報酬，上訴人等再依陳玉坤
之指示，前往鳳山火車站附近取得Ｋ他命，運輸前往屏東火車站
。又依卷附通訊監察譯文之記載，陳玉坤於九十四年四月二十二
日上午六時二十七分五十八秒以電話向甲○○表示「我告訴你，
你差不多十一、十二點上來高雄」、「回去了，進去了，順利啦
，順利」等語（偵字第九一六四號卷第十九頁）。是上訴人等與
陳玉坤既在大陸地區、菲律賓謀議運輸第三級毒品，陳玉坤在菲
律賓以電話指示甲○○前往鳳山火車站取得Ｋ他命，同時並表示
「回去了，進去了  順利啦，順利」云云，其意為何？是否意指
Ｋ他命已由海外運送進入台灣領域，而由上訴人等接手運輸？甲
○○、乙○○與陳玉坤犯意聯絡之範圍為何？除關係上訴人等如
何實行共同犯罪計畫之認定，併攸關上訴人等有無公訴意旨所指
私運管制物品進口之犯行之判斷，即有根究明白之必要。原判決
未予勾稽釐清，遽論上訴人等共同運輸第三級毒品罪刑，並認上
訴人等所涉懲治走私條例第二條第一項私運管制物品進口罪嫌，
尚屬不能證明，自有證據調查職責未盡之違誤。以上或為上訴人
等上訴意旨所指摘，或屬本院得依職權調查之事項，應認原判決
有撤銷發回更審之原因。至原判決不另為無罪諭知部分，本乎審
判不可分之原則，併予發回，附此敘明。
據上論結，應依刑事訴訟法第三百九十七條、第四百零一條，判
決如主文。
中    華    民    國  九十八  年    四    月   三十   日
                      最高法院刑事第十二庭
                          審判長法官  黃  一  鑫
                                法官  張  春  福
                                法官  林  勤  純
                                法官  李  錦  樑
                                法官  陳  國  文
      本件正本證明與原本無異
                                      書  記  官
中    華    民    國  九十八  年    五    月    六    日
                                                      Ｅ


司法院資訊處製作；財團法人民間司法改革基金會備份。
